【裁判字號】    88,上易,4582
【裁判日期】    890412
【裁判案由】    竊盜
【裁判全文】
臺灣高等法院刑事判決                  八十八年度上易字第四五八二號
    上  訴  人  臺灣臺北地方法院檢察署檢察官
    被      告  丙○○
右上訴人，因被告竊盜案件，不服臺灣台北地方法院八十八年度易字第一八一三號，
中華民國八十八年九月八日第一審判決（起訴案號：臺灣台北地方法院檢察署八十八
年度偵字第七九九四號）提起上訴，本院判決如左：
    主      文
原判決撤銷。
丙○○竊盜，處拘役拾日，緩刑年。
    事      實
一、丙○○意圖為自己不法之所有，於民國八十八年三月三十日晚上十一時許，在台
    北市大安區○○○路○段二三六巷二十六號前，利用乙○○將其所有之車牌號碼
    ＤＣ－八九八七號自用小客車之鑰匙置於車內未取走之際，竊取該小客車後據為
    己用。翌日凌晨三時四十分許，丙○○駕駛前開小客車在新竹縣湖口鄉○道○○
    ○路七十五公里南向處，為警查獲。
二、案經內政部警政署國道公路警察局第二警察隊報請台灣台北地方法院檢察署檢察
    官偵查起訴。
    理由
一、訊據被告丙○○固不否認於右揭時地開走ＤＣ－八九八七號自小客車，但辯稱：
    伊當時神志不清，對當時情形沒有印象云云。經查被告於查驗翌日即八十八年四
    月一日，雖因有怪異、亂跑、脾氣變化大、視幻覺及自言自語等精神病症，至台
    南市立醫院就診，經診斷有精神病（躁鬱症）但無法回溯判斷八十八年三月三十
    一日犯罪時間心智狀態是否為心神喪失，本院遂將被告送台灣大學醫學院附設醫
    院鑑定結果，則為：「蔣員當時對於外界之知覺、理念及判斷能力已有明顯受損
    ，已至心神喪失之程度」，有各該醫院診斷證明書及精神鑑定報告在卷。然查，
    依證人王駺才供述：她到公司上班，精神有些問題，三十日那天她打電話警察
    ，我送她到機場，她神狀況很差，沒法控制她的情緒，隨便講話。證人即取締本
    案警員施松明證稱：她的表達能力有受刺激，精神狀況並非很好，問她話語無倫
    次，開車狀況及能力是有，她停車路邊倒退等，故我們盤查。（見原審卷第三十
    二、三十三、三十四、四十二頁）及甲○醫院精神鑑定報告書內載：「．．．．
    沿著大馬路將所有停放的車輛把手都加以嘗試開啟想回台南，直到遇見後來取用
    的車牌號碼ＤＣ－八九八七號自小客車，發現車門沒鎖，且發現鑰匙仍在鑰匙孔
    中並未取走，蔣員查覺這台車是為我準備的，便打開收音機來聽，將車子取走．
    ．．．現實判斷會因情緒左右而失真或籠統化，但不至於怪異荒誕．．．．思考
    方面無特殊思考形式障礙，也無明顯妄想．．．．。」可見案發當日被告之精神
    狀況雖然很差，無法控制情緒，現實判斷受情緒左右而失真，但此情緒性之失控
    ，無礙被告之打電話罵警察、開車能力、尋找易於下手之車輛及路邊停車倒退等
    自我辨識判斷能力，堪認被告行為當時，尚未達心神喪失之程度，雖其受情緒失
    控因素影響行為，應僅達精神耗弱之程度。是被告所辯，應係飾卸之詞，不足採
    信。此外，本件並經被害人劉宜生指述綦詳，並有車輛竊盜車牌失竊資料個別查
    詢報表、贓物認領保管收據等存卷可稽，被告犯行洵堪認定，應依法論科。
二、核被告所為，係犯刑法第三百二十條第一項之竊盜罪，被告精神耗弱，業如前述
    ，依法減輕其刑，原審未為詳究，遽為無罪諭知，尚有未洽，公訴人上訴指摘及
    此，為有理由，自應由本院將原判決撤銷。爰審酌被告犯罪動機、目的、手段所
    生危害及犯後態度等一切情狀，量處如主文所示之刑。又被告未曾受有期徒刑以
    上刑之宣告，有台灣高等法院檢察署刑案紀錄簡覆表乙份在卷為憑，因被告精神
    耗弱，一時失慮，誤罹刑章，且被害人亦表示不願追究，記明在卷，本院信被告
    經右刑宣告，當知所警惕而無再犯之虞，認所宣告之刑，以暫不執行為適當，爰
    併宣告緩刑年，用啟自新。
據上論結，應依刑事訴訟法第三百六十九條第一項前段、第三百六十四條、第二百九
十九條第一項前段，刑法第三百二十條第一項、第十九條第二項、第七十四條第一款
，罰金罰鍰提高標準條例第一條前段，判決如主文。
本案經檢察官柯麗鈴到庭執行職務。
中     華     民     國    八十九   年       四       月      十二      日
                             臺灣高等法院刑事第五庭
                                 審判長法  官  曾  德  水
                                       法  官  林  立  華
                                       法  官  楊  貴  雄
右正本證明與原本無異。
不得上訴。
                                       書記官  王  敬  端
中     華     民     國    八十九   年       四       月      十四      日
附錄：本案論罪科刑法條全文
刑法第三百二十條第一項
意圖為自己或第三人不法之所有，而竊取他人之動產者，為竊盜罪，處五年以下有期
徒刑、拘役或五百元以下罰金。


司法院資訊處製作；財團法人民間司法改革基金會備份。
